臺灣桃園地方法院民事判決　　　　　　　94年度訴字第1595號
原　　　告　丙○○
訴訟代理人　丁　○
被　　　告　乙○○
　　　　　　翊宏有限公司
兼上列一人
法定代理人　甲○○　　住同上
上列當事人間請求損害賠償事件，係原告於本院94年度交易字第
35號業務過失傷害刑事案件提起附帶民事訴訟（93年度桃交附字
第105 號），經本院刑事庭於民國94年4 月29日裁定移送前來，
於民國96年1 月9 日言詞辯論終結，本院判決如下：
    主      文
被告乙○○應給付原告新臺幣貳拾玖萬零玖佰玖拾元。
被告翊宏有限公司應給付原告新臺幣貳拾玖萬零玖佰玖拾元。
前二項被告中如其中一被告為給付，於其給付範圍內，其餘被告
免為給付義務。
原告其餘之訴駁回。
訴訟費用由被告乙○○、翊宏有限公司連帶負擔百分之十五，餘
由原告負擔。
本判決第一、二項，得假執行；但被告乙○○、翊宏有限公司如
以新臺幣貳拾玖萬零玖佰玖拾元預供擔保，得免為假執行。
原告其餘假執行之聲請駁回。
    事實及理由
甲、原告主張：(一)被告乙○○於民國93年4 月21日下午駕駛車牌
    號碼392-GQ號貨車載送貨物至位於桃園縣平鎮市○○路566
    號之被告翊宏有限公司（下稱翊宏公司），因裝卸貨物之需
    乃將上揭貨車停靠於上址前路旁卸貨。詎被告乙○○於同日
    下午4 時45分許駕駛堆高機裝卸貨物時，貿然向右迴轉行駛
    ，致該堆高機前方已上升之2 尖銳之牙叉即起落架，不慎撞
    及騎乘車牌號碼IUU-273 號機車行經該處之原告頸部，致該
    機車前輪與堆高機右前側部位擦撞後，導致原告人車倒地，
    彈撞後在路面滑行，因而受有頸部挫傷及擦傷、胸部挫傷、
    頭部外傷併頭皮撕裂傷約3 公分長等傷害。被告乙○○上開
    業務過失傷害之行為，業經鈞院94年度交易字第35號判處被
    告有期徒刑2 月，並得易科罰金確定在案。(二)被告翊宏公司
    位於桃園縣平鎮市○○路旁，其卸貨場地未預向轄區治安機
    關將非屬汽車範圍之堆高機申請臨時通行證，且於堆高機卸
    貨時，未派人照顧，置往返人車安全不顧，公司管理鬆懈，
    依民法第188 條規定應由僱用人與行為人連帶負損害賠償責
    任。被告甲○○為被告翊宏公司之負責人，應與被告翊宏公
    司負連帶賠償責任。(三)原告爰依侵權行為之法律關係，請求
    被告連帶賠償下列損害：(1)醫療費：自壢新醫院轉至長庚醫
    院，支出新臺幣（下同）38,000元，兩院之醫藥費23,400元
    ，合計支出62,100元；(2)中醫及中藥費：234,000 元；(3)針
    灸推拿費：除支出198,700 元外，原告於93年8 月初突發生
    手腳顫抖，直至94年3 月中消失，惟胸頸頭仍不定時陣痛，
    且不能持續站立迄今，故仍繼續服用中藥，於94年至台中沙
    鹿針灸推拿，支出67,200元。又於95年5 月至大陸廣州檢查
    及針灸推拿，支出94,700元；(4)每週往返長庚醫院治療之門
    診費：52,000元；(5)看護費用：原告之姐即訴外人戊○○，
    前任職於訴外人廣運機械股份有限公司，月薪為43,000元，
    自93年8 月起為看護原告而辭職，直至94年3 月止，計損失
    516,000 元（計算式：43,000×12）；(6)薪資損失：原告於
    受傷前於合毅企業社擔任送貨員，月薪為36,000元，出院後
    在家休息2 個禮拜至1 個月，後來繼續回公司上班1 個月後
    ，發現體力已無法負荷故離職，休息1 個月左右，至台北之
    花店斷斷續續工作約2 個多月，即無法工作。以原告1 年9
    個月無法工作計算，共損失756,000 元（計算式：36,000×
    21）；(7)精神慰撫金：原告因本件車禍至今仍有後遺症，請
    求精神慰撫金12萬元。(四)綜上，原告爰以200 萬元為請求被
    告連帶賠償之範圍等語，並聲明：被告應連帶給付原告200
    萬元。
乙、被告乙○○則以：原告對其損害未舉證以實其說，且本件車
    禍發生後約1 個月，原告之訴訟代理人稱原告已經有在上班
    ，故原告應無庸看護等語作為抗辯，並聲明：駁回原告之訴
    。
丙、被告翊宏公司、甲○○則以：(一)本件車禍發生當日下午4 時
    許，被告甲○○從銀行回來時，就見到原告倒在地上，即與
    員工叫救護車將原告送至醫院。(二)被告乙○○並非被告翊宏
    公司之員工，而係訴外人安聯公司（現改為協毅貨運公司）
    之員工，被告乙○○從碼頭載貨至被告翊宏公司，被告不清
    楚為何被告乙○○會駕駛被告翊宏公司之堆高機。(三)另原告
    僅係輕傷，無庸看護等語作為抗辯，並聲明：駁回原告之訴
    及其假執行之聲請；如受不利之判決，願供擔保，請求准宣
    告免為假執行。
丁、得心證之理由：
  一、原告主張如甲、(一)所載之事實，為被告所不爭執，堪信為
      真實。查被告乙○○駕駛堆高機裝卸貨物時，自應隨時注
      意堆高機四周狀況，採取必要之安全措施，惟其竟未注意
      四週狀況，貿然向右迴轉行駛，致該堆高機前方已上升之
      2 尖銳之牙叉即起落架，不慎撞及騎乘機車行經該處之原
      告頸部，致該機車前輪與堆高機右前側部位擦撞後，導致
      原告人車倒地，彈撞後在路面滑行，因而受有頸部挫傷及
      擦傷、胸部挫傷、頭部外傷併頭皮撕裂傷約3 公分長等傷
      害，則被告乙○○為有過失且其行為與原告所受傷害有相
      當因果關係，足堪認定。準此，原告依侵權行為之法律關
      係請求被告乙○○負賠償損害責任，於法有據。
  二、另被告乙○○於本件事故發生時係駕駛宏欣汽車貨運有限
      公司所有之貨車載送貨物至被告翊宏公司，而原告亦未主
      張、證明被告乙○○係被告翊宏公司之受僱人，則被告翊
      宏公司自不必就被告乙○○之上開侵權行為與被告乙○○
      連帶負賠償責任。惟被告乙○○送貨至被告翊宏公司時，
      原由被告翊宏公司主管林隆澧囑咐該公司之受僱人即堆高
      機操作員Papantang Nantachai 駕駛堆高機，但因被告乙○○見該操作員駕駛堆高機似不熟練，怕毀損貨物，乃代
      替該操作員駕駛、操作等情，業經Papantang Nantachai
      於警詢時陳述在案（見臺灣桃園地方法院檢察署93年度偵
      字第9301號傷害卷宗第15頁背面）。查Papantang Nan-
      tachai為被告翊宏公司之堆高機操作員，其本應自行操作
      堆高機，乃竟不自行操作而將該堆高機交由一貨車司機即
      被告乙○○操作，致發生本件事故，其自有過失，應對原
      告負賠償損害之責任，而被告翊宏公司為Papantang Nan-
      tachai之僱用人，依民法第188 條第1 項規定，應負連帶
      賠償損害之責任。至被告甲○○雖係被告翊宏公司之負責
      人，但本件事故發生時，其並未在場，且亦未指示操作員
      Papantang Nantachai 將堆高機交由被告乙○○操作，則
      自不能謂其執行公司業務違反法令而致原告受有損害，是
      原告請求被告甲○○與被告翊宏公司負連帶賠償之責，即
      屬無據。
  三、茲認定原告得請求賠償之範圍及數額如下：
    (一)醫療費用：原告雖主張其支出如甲、(三)、(1)至(4)項所載之
      醫療費用，但為被告否認。依民事訴訟法第277 條前段規
      定，應由原告負證明之責任。而依原告提出之醫療費用收
      據僅可認定其於壢新醫院支出醫療費合計5,110 元（400
      ＋4,210 ＋100 ＋400 ＝5,110） 、由壢新醫院轉送財團
      法人長庚紀念醫院（下稱長庚醫院）之救護車費用（含護
      士費、材料費）為4,100 元、於長庚醫院支出醫療費用
      1,080 元（370 ＋100 ＋360 ＋100 ＋100 ＋50＝1,080
      ）、於震天堂中醫診所支出醫療費用700 元（含掛號費合
      計100 元、門診部分負擔50元、自費藥品550 元），以上
      合計10,990元。此外，原告就其主張支出之醫療費費用（
      含針灸推拿等）均未聲明證據證明，自不能採信。
    (二)看護費用：原告之姐戊○○固於本院審理時到院證稱略以
      ：我在93年8 月辭職，辭職的原因是為了看護家人（原告
      ），一直到94年3 月止等語（見本院卷第124 頁），惟依
      戊○○前任職之廣運機械工程股份有限公司檢送戊○○之
      離職申請書上，其離職原因類別有「照顧家人」一項，但
      戊○○並未勾選該項而係勾選「其他」，又離職原因摘述
      項下係記載「生涯規劃」（見本院卷第172 頁），則戊○○上開證言已難遽採；另原告於93年4 月24日自長庚醫院
      出院，有診斷證明書附卷可按（見本院卷151 頁），而原
      告亦自承出院後休息約2 星期至1 個月後，即回到原公司
      上班，而長庚醫院於94年3 月23日亦函覆本院刑事庭略以
      ：原告於93年5 月3 日回診時病情恢復良好等語（見本院
      94年度交易字第35號卷第8-2 頁），則戊○○豈有反而在
      數月後為照護原告而辭職之理。是戊○○之上開證言顯不
      足採，從而，原告主張其受有支出看護費用516,000 元（
      43,000×12＝516,000）之損害，不能採信。
    (三)薪資損失：原告受傷前係任職於合毅企業社，月薪為3 萬
      元等情，業經該企業社函覆本院在案（見本案卷第173 頁
      ），是原告在受傷前每月薪資應為3 萬元，原告主張為
      36,000元，不足採信。按「法院為判決時，應斟酌全辯論
      意旨及調查證據之結果，依自由心證判斷事實之真偽。但
      別有規定者，不在此限。當事人已證明受有損害而不能證
      明其數額或證明顯有重大困難者，法院應審酌一切情況，
      依所得心證定其數額。」民事訴訟法第222 條第1 項、第
      2 項定有明文。查原告主張其因受有上開傷害，致有1 年
      9 月不能工作乙節，為被告否認。原告並未舉證證明，尚
      難遽採，惟原告因本件事故受有頸部挫傷、胸部挫傷及頭
      部外傷等傷害，壢新醫院並曾發出病危通知，（見本院卷
      第146 頁），又自93年4 月21日至23日住院治療，且至93
      年5 月3 日回診3 次（見本院93年度桃交簡字第1937號卷
      第41頁），本院斟酌上情，認為原告因本件事故致不能工
      作之時間應為1 個月，從而原告主張其因本件事故不能工
      作致受有無法領取原有薪資之金額應為3 萬元。
    (四)非財產上損害：查被告乙○○為大專畢業，為貨車司機（
      見上開偵查卷第5 頁），原告雖受有上開傷害，但於93年
      5 月3 日回診時恢復情況良好，本院斟酌原告所受傷害之
      狀態及被告之學經、歷等一切情狀，認為原告得請求賠償
      之非財產上之損害以25萬元為適當。
    (五)綜上，原告得請求賠償之金額合計為290,990 元（10,990
      ＋30,000＋250,000＝290,990）。
    (六)被告乙○○與被告翊宏公司所負上開損害賠償責任，因民
      法無須負連帶責任之明文。惟上開二被告應對原告負給付
      內容，均具有同一目的，但就不同之發生原因所生侵權行
      為而致被告各負全部給付責任，是則被告中一人為給付，
      他被告自應同免其責任。準此，原告請求被告連帶賠償部
      分，於法無據。
  四、從而，原告依侵權行為之法律關係請求被告乙○○或被告
      翊宏公司給付原告290,990 元，且前開被告中任一被告已
      為給付者，其他被告於該給付範圍內免給付責任部分為有
      理由，應予准許；逾此範圍之請求為無理由，應予駁回。
  五、本件判決所命被告給付原告之金額未逾50萬元，依民事訴
      訟法第389 條第1 項第5 款規定，應依職權宣告假執行；
      而被告翊宏公司就此部分陳明願供擔保聲請宣告免為假執
      行，核無不合，本院爰依其聲請，並另就被告乙○○部分
      依職權酌定相當擔保金額准許之；原告其餘之訴既經駁回
      ，其假執行之聲請已失所附麗，應併駁回之。
五、訴訟費用負擔之依據：民事訴訟法第79條、第85條第2項。
中　　華　　民　　國　　96　　年　　1 　　月　　30　　日
                  民事第三庭  法　官　林望民
以上正本係照原本作成
如對本判決上訴，須於判決送達後20日內向本院提出上訴狀
中　　華　　民　　國　　96　　年　　1 　　月　　30　　日
                    　　　　　書記官　曾建中
